臺灣高雄地方法院刑事判決　　　　　　　　　　　　九十二年度易字第二六一號
　　公　訴　人　臺灣高雄地方法院檢察署檢察官
　　被　　　告　丙○○
右列被告因竊盜案件，經檢察官聲請簡易判決處刑（九十二年度偵字第一二八八九號
），本院高雄簡易庭認不宜以簡易判決處刑，經簽准改依通常程序審理，本院判決如
左：
    主  文
丙○○無罪。
    理  由
一、本件聲請簡易判決處刑意旨略以：被告丙○○意圖為自己不法之所有，於民國九
    十二年六月十六日四時二十分許，在高雄縣大寮鄉○○○路大寮公有市場前，持
    外觀上可供兇器使用之六角扳手及瑞士刀各一支，破壞被害人乙○○所有車牌號
    碼ＹＱ－五八九一號自用小客車車門後，進入車內欲竊取該車，然於試圖發動之
    際時，為巡邏警員查獲，因認告涉犯刑法第三百二十一條第一項第三款、第二項
    之攜帶兇器竊盜未遂罪嫌。
二、按犯罪事實應依證據認定之，無證據不得認定犯罪事實，刑事訴訟法第一百五十
    四條第二項定有明文。又事實之認定，應憑證據，如未能發現相當證據，或證據
    不足以證明，自不能以推測或擬制之方法，為裁判基礎；且認定不利於被告之事
    實須依積極證據，苟積極證據不足為不利於被告事實之認定時，即應為有利於被
    告之認定，不必有何有利之證據；另認定犯罪事實所憑之證據，雖不以直接證據
    為限，間接證據亦包括在內，然而無論直接證據或間接證據，其為訴訟上之證明
    ，須於通常一般之人均不致有所懷疑，而得確信其為真實之程度者，始得據為有
    罪之認定，倘其證明尚未達到此一程度，而有合理之懷疑存在而無從使事實審法
    院得有罪之確信時，即應由法院為諭知被告無罪之判決（最高法院四十年台上字
    第八六號、三十年台上字第八一六號、七十六年台上字第四九八六號分別著有判
    例可資參照）。又以情況證據（即間接證據）斷罪時，尤須基於該證據在直接關
    係上所可證明之他項情況事實，本乎推理作用足以確證被告有罪，方為合法，不
    得徒憑主觀上之推想，將一般經驗上有利被告之其他合理情況逕予排除（最高法
    院三十二年上字第六十七號判例參照）。
三、本件公訴人認被告丙○○涉有攜帶竊盜未遂罪嫌，無非係以被害人乙○○之指述
    ，照片三幀及六角扳手、瑞士刀各一支扣案為其論據。訊據被告丙○○堅詞否認
    有何竊盜之犯行，辯稱：伊未曾於右揭時、地竊盜，可能係遭他人冒名應訊等語
    。
四、經查：
  (一)按起訴書應記載被告之姓名、性別、年齡、籍貫、職業、住所或居所或其他足資
    辨別之特徵，刑事訴訟法第二百六十四條第二項定有明文。至最高法院七十年臺
    上字第一○一號判例固認起訴書所記載之被告姓名，一般固與審判中審理對象之
    被告姓名一致，惟如以偽名起訴，既係檢察官所指為被告之人，縱在審判中始發
    現其真名，法院亦得對之加以審判，並非未經起訴。然查該案係就偽名者於檢察
    官起訴之際即由檢察官收押，起訴書註明被告在押，移送法院審判時將在押被告
    一併移審之情形而言，則嫌犯在押之特徵既得審認，縱檢察官以偽名起訴，起訴
    效力仍及於在押之偽名者，審判中自得以發現之真名加以審判。上開見解與前揭
    刑事訴訟法第二百六十四條之規定無違，應係最高法院七十年臺上字第一○一號
    判例之本義，尚不得解為無論檢察官起訴對象於起訴時在押與否，或起訴書記載
    之被告姓名、年籍、身分證字號、住址均屬他人冒用，而無其他足資辨別冒用者
    之特徵下，法院可自行查明冒用者之真實姓名、身分，逕加以更名審判，造成判
    例與刑事訴訟法第二百六十四條規定相違之結果（臺灣高等法院高雄分院八十四
    年度上易字第一八五八號刑事判決同此見解）。
  (二)警方於右揭時、地查獲犯罪嫌疑人時，曾令該犯罪嫌疑人於偵訊筆錄、口卡片、
    高雄縣警察局林園分局通知、扣押筆錄、扣押物品目錄表上捺印指紋，此有高雄
    縣警察局林園分局林警刑移字第五七０號案卷可稽，而本院依被告丙○○之聲請
    採集其指紋，連同前開犯罪嫌疑人之指紋，送請內政部警政署刑事警察局比對結
    果，二者之指紋不同等情，有該局九十二年十二月十五日調科貳字000000
    00000號鑑定通知書在卷可查，且參以前開為警查獲之犯罪嫌疑人於警訊及
    偵查中所簽之「丙○○」署押，核與被告於本院調查時當庭所書之姓名，無論以
    字形、神韻及筆法上觀之，均不相同，足見為警查獲而於警訊及偵查中接受訊問
    之人並非本件之被告丙○○，是被告丙○○開辯解，尚屬有據，自堪採信。
  (三)本件檢察官提出之起訴書所記載之被告姓名、性別、年齡、身分證字號及住址，
    均屬被冒名之丙○○本人，而前開冒用被告丙○○姓名應訊之人並未在押，亦無
    從以在押之身分特徵，認係檢察官起訴之人，顯已無其他特徵可認定檢察官起訴
    對象係指被告以外之人，故本件檢察官起訴對象應係被冒名之本案被告丙○○，
    法院審判之對象亦應一致，而不得就其他人為訴外審判。綜此，本件被告丙○○
    既係遭不詳之人冒名牽連，是公訴人指訴攜帶兇器竊盜犯行，當與被告無關，既
    不能證明被告丙○○犯罪，揆之前揭說明，自應為被告丙○○無罪之諭知。
據上論斷，應依刑事訴訟法第三百零一條第一項判決如主文。
本案經檢察官甲○○到庭執行職務。
中      華      民      國      九十三    年      一      月    二十    日
                                  臺灣高雄地方法院刑事第五庭
                                      審判長法  官  李政庭
                                            法  官  蘇雅慧
                                            法  官  何秀燕
右正本證明與原本無異。
如不服本判決，應於判決送達後十日內，向本院提出上訴狀。
                                            書記官  顏平國
中    華    民    國      九十三      年      一      月      二十      日
